【裁判字號】    99,事聲,3
【裁判日期】    990226
【裁判案由】    聲明異議
【裁判全文】
臺灣花蓮地方法院民事裁定               99年度事聲字第3號
聲請人  即
異  議  人  乙○○
            丁○○
            丙○○
相  對  人  甲○○○○○○○
上列聲請人與相對人間假扣押事件，對本院司法事務官於民國99
年1月6日所為99年度司全字第7號裁定聲明異議，本院裁定如下
：
    主      文
原裁定廢棄。
    理      由
一、按債權人就金錢請求或得易為金錢請求之請求，欲保全強制
    執行者，得聲請假扣押。次按債權人就金錢請求以外之請求
    ，欲保全強制執行者，得聲請假處分，民事訴訟法第522條
    第1項、第532條第1項分別定有明文。
二、經查，聲請人聲明異議意旨略以：依如附件原裁定理由（一
    ）所述之假扣押要件，異議人於原聲請狀中已附上相關文件
    敘明，並表示願依民事訴訟法第522條供擔保以補釋明之不
    足。查相對人於補償金處分明細表承認以異議人為代表之丁
    ○○等具有以訴外人楊海為登記之山林地所有權持分二分之
    一，並另於民國98年6月14日簽立協議書乙紙予異議人之代
    表丁○○，承認「因日據時期民間習慣，訴外人楊番王未能
    與訴外人楊海共同登記為系爭土地（即坐落臺北縣貢寮鄉○
    里○○○○○段180地號）之所有人，使訴外人楊番王之繼
    承人即異議人等無法就系爭土地列為公同共有人，故同意日
    後若有處分系爭土地時，將其中二分之一之權利歸予異議人
    等」，惟異議人等卻收到由相對人及訴外人楊金鐘等人共同
    寄發否認異議人等就系爭土地有法律上權利之存證信函，綜
    觀前揭事由，相對人於承認異議人等之權利後復加以否認，
    侵害異議人權利之意圖至為明顯，且據曾逾越地界，後與全
    體共有人達成和解之德年國際股份有限公司之員工表示，訴
    外人楊木火有意將該筆土地出售，異議人等為免權利受到損
    害，遂請求以司法保全程序以保障自身權利，爰依法聲請假
    扣押云云。原裁定以聲請人未能提出即時調查之證據，以釋
    明其所主張之請求及假扣押原因為真實為由，駁回聲請人之
    聲請，固非無據，然查，綜觀上開異議意旨，聲請人並未具
    體提出其金錢之請求或得易為金錢請求之請求為若干，已與
    假扣押之要件不符，且聲請人顯係為免系爭土地將來遭相對
    人處分，故提出本件假扣押之聲請，是聲請人其本意究竟是
    聲請假扣押或假處分尚屬不明，原裁定未審究及此，即駁回
    聲請人之聲請，尚有未洽。聲明異議意旨指摘原裁定不當，
    求予廢棄，雖與本院之理由無涉，然仍應由本院將原裁定廢
    棄，另由本院民事執行處司法事務官更為適當之處理。
據上論結，本件聲明異議為有理由，依民事訴訟法第240條之4第
3項前段，裁定如主文。
中    華    民    國    99    年    2    月    26     日
                    臺灣花蓮地方法院民事庭
                        法      官  劉柏駿
以上正本係照原本作成。
如不服本裁定，應於裁定送達後10日內向本院提出抗告狀（應抄
附繕本），並繳納抗告費新臺幣壹仟元。
中    華    民    國    99    年    2    月    26     日
                        法院書記官  胡旭玫

司法院資訊處製作；財團法人民間司法改革基金會備份。
